【裁判字號】    97,台上,857
【裁判日期】    970227
【裁判案由】    強盜
【裁判全文】
最高法院刑事判決              九十七年度台上字第八五七號
上  訴  人  甲○○
上列上訴人因強盜案件，不服台灣高等法院高雄分院中華民國九
十六年十二月十日第二審判決（九十六年度上訴字第一七０九號
，起訴案號：台灣高雄地方法院檢察署九十六年度偵字第五八八
七號），提起上訴，本院判決如下：
    主  文
上訴駁回。
    理  由
按刑事訴訟法第三百七十七條規定，上訴於第三審法院，非以判
決違背法令為理由，不得為之。是提起第三審上訴，應以原判決
違背法令為理由，係屬法定要件。如果上訴理由狀並未依據卷內
訴訟資料，具體指摘原判決不適用何種法則或如何適用不當，或
所指摘原判決違法情事，顯與法律規定得為第三審上訴理由之違
法情形，不相適合時，均應認其上訴為違背法律上之程式，予以
駁回。本件原判決認定上訴人甲○○與謝忠義（經原審判處罪刑
確定）共同意圖為自己不法之所有，於民國九十六年二月十四日
二十二時十五分許，在高雄縣鳳山市○○路四巷之紅毛港遷村預
定地，見被害人王照吉獨自一人在該處，即由上訴人持客觀上足
供兇器使用之水果刀一支與謝忠義合力將被害人拖到路旁草叢施
強暴行為，共同基於傷害之犯意聯絡，由上訴人以上開水果刀砍
擊、謝忠義則徒手毆打，使被害人身體受有多處之傷害，以致無
法抗拒，陸續將NEC 牌手機一支，價值約新台幣（下同）五千元
及勞力士（ROLEX ）牌手錶一只，價值約五萬元交出。上訴人得
手後即與謝忠義共乘機車逃離現場，嗣經警循線查獲等情。因而
撤銷第一審之科刑判決，改判依想像競合犯之規定，論處上訴人
共同犯攜帶兇器強盜罪刑，已綜核全部卷證資料，詳加斟酌論斷
，敘明其所憑之證據及認定之理由。從形式上觀察，並無違法情
形存在。上訴意旨略謂：其拿取手機係為防止被害人報案，旋將
之丟棄，足認無不法得財之犯意，顯與強盜罪之成立要件不合，
原判決就此未詳予論敘，理由不備；被害人經濟能力不佳，不可
能擁有勞力士手錶，原判決僅以被害人不實之指訴及推測之詞，
認被害人當天配戴勞力士手錶，有認定事實未依證據之違法；證
人顏宏全證稱：當天未見被害人配戴手錶，原判決不予以審酌，
亦未說明不採之理由，判決理由不備云云。惟查原判決已就上訴
人所辯：拿取手機係為防止被害人報案，其無不法所有意圖等語
，何以係事後諉卸刑責之飾詞，要無可採；並以上訴人取得手機
後，將之丟棄，係強盜後之處分行為，不能執此而認其就該手機
並無不法所有之意圖，已於理由內論述綦詳。上訴意旨就原判決
已說明事項重為指摘，非適法之第三審上訴理由。又證據之取捨
及證明力之判斷，俱屬於事實審法院之職權，判決內若已論敘其
何以作此判斷之心證理由，且其取捨判斷不違背經驗法則或論理
法則，即不生判決違背法令之問題。原判決依憑上訴人及共同正
犯謝忠義之供述，被害人王照吉之指訴，證人蔡慧美、李政哲之
證言，卷附勞力士手錶保證書、英明當鋪收當記錄，扣案之水果
刀一支等證據資料，資為認定被害人當天所配戴之勞力士手錶遭
上訴人強盜取走之依據；並以被害人之經濟情況雖非屬寬裕，且
曾經將手錶典當變現，均不得資為推認其當天未配戴勞力士手錶
之證據。至該只勞力士手錶雖未查獲，應係上訴人於強盜後另為
處分或予以隱匿之結果，不能以此而為其有利認定，亦於理由內
詳予指駁說明。其取捨判斷苟不違背經驗法則或論理法則，核無
認定事實未依證據之違法情形存在。另上訴人確有強盜而取走被
害人配戴之勞力士手錶，已如前述。況證人顏宏全係於當天晚上
八點三十分騎機車搭載被害人前往案發地點，旋以機車需加油為
由先行離去，因二人相處時間短暫，又時值夜間且被害人乘坐在
後，其既無特殊原因察看被害人有無配戴手錶，則其事後證稱：
未見被害人配戴手錶云云，衡情非無誤認之可能。是尚難憑此遽
認被害人當天未配戴上開手錶，原判決漏未說明，固稍有微瑕，
然於原判決之本旨尚無影響，依刑事訴訟法第三百八十條之規定
，仍不得執為適法之第三審上訴理由。至其餘上訴意旨，對原判
決究竟如何違背法令，未依卷內訴訟資料予以具體表明，徒憑己
意，就屬原審採證認事職權之適法行使，及原判決已經調查說明
事項，任意指摘為違法，或重為單純事實上之爭辯，自不足據以
辨認原判決已具備違背法令之形式要件。綜上說明，應認本件上
訴關於強盜部分，違背法律上之程式。至原判決認上訴人同時觸
犯傷害罪部分，因與強盜罪有想像競合犯之關係，該得上訴之強
盜罪部分既不合法，則此傷害原不得上訴第三審之輕罪部分，自
無從依審判不可分原則，併為實體上之審判。從而應將本件上訴
，從程序上予以駁回。
據上論結，應依刑事訴訟法第三百九十五條前段，判決如主文。
中    華    民    國  九十七  年    二    月  二十七  日
                      最高法院刑事第六庭
                          審判長法官  張  淳  淙
                                法官  劉  介  民
                                法官  張  春  福
                                法官  蔡  彩  貞
                                法官  林  俊  益
      本件正本證明與原本無異
                                      書  記  官
中    華    民    國  九十七  年    三    月    四    日
                                                      Ｋ


司法院資訊處製作；財團法人民間司法改革基金會備份。
